臺灣南投地方法院刑事判決
111年度金訴字第41號
公  訴  人  臺灣南投地方檢察署檢察官
被      告  吳諭庭


上列被告因洗錢防制法案件，經檢察官提起公訴（110年度偵字
第6157號），經本院裁定改依簡式審判程序審理，判決如下：
　　主　　文
吳諭庭幫助犯洗錢防制法第十四條第一項之洗錢罪，處有期徒刑
參月，併科罰金新臺幣伍萬元，罰金如易服勞役，以新臺幣壹仟
元折算壹日。緩刑貳年。
　　犯罪事實
一、吳諭庭明知社會上詐騙案件層出不窮，詐欺集團不法份子為
    掩飾不法行徑，避免執法人員之追究及處罰，經常利用他人
    之存款帳戶、印章、存摺、金融卡及密碼轉帳，以逃避追緝
    並隱匿以確保犯罪所得之不法利益，在客觀上可預見將自己
    申辦之金融帳戶提供他人使用，可能幫助他人從事財產犯罪
    ，作為收受後領取被害人遭詐騙所匯款之贓項，隱匿犯罪所
    得去向之工具。吳諭庭竟基於幫助他人詐欺取財後洗錢亦不
    違背其本意之不確定犯意，於民國110年8月21日某時，依不
    詳姓名年籍之成年人之指示，先將其個人名義所申辦第一商
    業銀行東勢分行帳號00000000000號帳戶（下稱本案帳戶）
    之金融卡密碼變更為111333之方式交付其密碼後，於同日55
    時59分許，在臺中市○○區○○路0段000號之統一超商大茅埔門
    市，將本案帳戶之存摺、金融卡，以貨運方式寄送上開不詳
    成年人所指定之新北市○○區○○路000號之統一超商園和門市
    ，並由不詳姓名年籍之成年人收受。嗣上開不詳成年人及所
    屬詐欺集團成員，共同基於意圖為自己不法所有之犯意聯絡
    ，分別為下列行為：
(一)於110年8日23日21時41分許，由該詐欺集團姓名年籍不詳成
    年成員以電話聯絡戴偉恩，佯為電腦網路購物網站之員工及
    銀行人員，詐稱因先前網路交易遭電腦駭客盜用個人資料而
    誤設訂單，需依其指示操作網路銀行，始能更正錯誤等語，
    致戴偉恩陷於錯誤，而於同日22時5分許，在新北市板橋區
    南雅西路之辦公室，依該詐欺集團成員指示操作網路銀行，
    而匯款新臺幣（下同）5萬4989元至本案帳戶內，旋遭詐欺
    集團姓名年籍不詳成年成員以本案帳戶金融卡操作提款機提
    領一空，而製造金流斷點，隱匿詐欺所得之去向。
(二)於110年8日23日19時45分許，由該詐欺集團姓名年籍不詳成
    年成員以電話聯絡廖祐廷，佯為電腦網路購物網站之員工及
    銀行人員，詐稱因先前網路交易帳戶遭電腦駭客盜用個人資
    料，設定為高級會員而需繳納會費，需依其指示操作網路銀
    行，始能更正錯誤等語，致廖祐廷陷於錯誤，而於同日19時
    45分許，在臺中市梧棲區民和二街住處，依該詐欺集團成員
    指示操作網路銀行，而匯款4萬4998元至本案帳戶內，旋遭
    詐欺集團姓名年籍不詳成年成員以本案帳戶金融卡操作提款
    機提領一空，而製造金流斷點，隱匿詐欺所得之去向。嗣戴
    偉恩、廖祐廷因發覺遭人詐騙，報警循線查獲上情。
二、案經戴偉恩、廖祐廷訴由南投縣政府警察局竹山分局報告臺
    灣南投地方檢察署檢察官偵查後起訴。
　　理　　由
一、查本案被告吳諭庭所犯為死刑、無期徒刑、最輕本刑為3年
    以上有期徒刑以外之罪，且非高等法院管轄第一審之案件，
    而其於準備程序就前揭被訴事實為有罪之陳述，經受命法官
    告知簡式審判程序之旨，並聽取當事人之意見後，本院認無
    不得或不宜改依簡式審判程序進行之處，爰依刑事訴訟法第
    273條之1第1項之規定，裁定本案進行簡式審判程序。
二、認定犯罪事實所憑證據及理由：上開事實，業經被告於本院
    審理中坦承不諱，並經證人即告訴人戴偉恩、廖祐廷於警詢
    中證述明確；且有本案帳戶開戶資料及交易明細（警卷16至
    18頁）、代收查詢詳細資料（警卷13頁）、貨態查詢系統資
    料（警卷14頁）、告訴人戴偉恩之行動電話通聯紀錄（警卷
    36頁）、存款交易明細查詢（警卷37頁）、告訴人廖祐廷之
    行動電話通聯紀錄（警卷24至25頁）、網路銀行交易明細（
    警卷25頁）在卷可憑。足認被告之上開自白與事實相符，應
    堪採認。本案事證明確，被告前揭犯罪事實洵堪認定，應依
    法論科。
三、論罪科刑：
(一)在金融機構開設帳戶、請領存摺、金融卡，係針對個人身分
    之社會信用而予以資金流通使用，具有強烈之屬人性格，而
    金融帳戶作為個人理財工具，申請開設並無任何特殊之限制
    ，一般民眾皆得以存入最低開戶金額及提供個人身分證明之
    方式申請取得，且同一人均得在不同之金融機構申請數個存
    款帳戶使用，乃眾所周知之事實；苟見有不詳人士向他人蒐
    集金融帳戶使用，自屬可疑。況且近年來社會上各式詐財手
    段迭有所聞，被告對此尚難全然諉為不知。故被告對於擅將
    本案帳戶存摺、金融卡、密碼，交與姓名年籍不詳之人，極
    可能遭濫用於對不特定人訛詐財物，作為收受後領取被害人
    遭詐騙所匯款之贓項，隱匿犯罪所得去向，並使偵查機關不
    易循線偵查一節，應有所預見，竟仍為之，主觀上顯有容認
    前揭犯罪事實發生之意欲，故被告確有幫助他人利用本案帳
    戶實施詐欺取財及洗錢犯行之不確定故意甚明。
(二)次按刑法上之幫助犯，係對於犯罪與正犯有共同之認識，而
    以幫助之意思，對於正犯資以助力，而未參與實施犯罪之行
    為者而言（最高法院75年度台上字第1509號、88年度台上字
    第1270號判決意旨參照）。又行為人提供金融帳戶提款卡及
    密碼予不認識之人，非屬洗錢防制法第2條所稱之洗錢行為
    ，不成立同法第14條第1項一般洗錢罪之正犯；如行為人主
    觀上認識該帳戶可能作為收受及提領特定犯罪所得使用，他
    人提領後即產生遮斷資金流動軌跡以逃避國家追訴、處罰之
    效果，仍基於幫助之犯意而提供，應論以幫助犯同法第14條
    第1項之一般洗錢罪（最高法院108年度台上字第3101號判決
    意旨參照）。本案依被害人所述遭詐欺過程觀之，對方均係
    藉由電話與渠接洽、聯絡，彼此未曾謀面，且查無其他證據
    足資證明被告確有實際參與詐欺犯行。又依卷內事證，僅堪
    證明被告單純將本案金融帳戶交與不詳姓名年籍之成年人，
    再由該不詳成年人所屬詐欺集團成員持之作為受騙者匯入款
    項及提領贓款而隱匿犯罪所得之用，核其性質，應屬詐欺取
    財及洗錢構成要件以外之協助行為，是被告所為係本於幫助
    意思而為犯罪構成要件以外之行為。
(三)核被告所為，係犯刑法第30條第1項前段、第339條第1項之
    幫助詐欺取財罪，及刑法第30條第1項前段、洗錢防制法第1
    4條第1項之幫助洗錢罪。至被告固有提供本案帳戶幫助詐欺
    犯行之遂行，惟無證據證明被告於提供本案帳戶資料之幫助
    行為時，即已知悉該詐欺集團之人數等事由；依所知輕於所
    犯，從其所知之法理，自無從論以幫助犯刑法第339條之4之
    加重詐欺取財罪之罪責，附此敘明。被告以提供本案帳戶之
    單一行為，同時幫助詐欺集團成員分別詐取告訴人戴偉恩、
    廖祐廷之財物，並領取贓項而隱匿犯罪所得去向，觸犯數個
    幫助詐欺取財、幫助一般洗錢之罪名，為想像競合犯，依刑
    法第55條前段規定，應從一重之幫助一般洗錢罪處斷。按犯
    洗錢防制法第14條之罪，在偵查或審判中自白者，減輕其刑
    ；此觀同法第16條第2項規定即明。查被告於本院審理自白
    本案幫助犯洗錢防制法第14條第1項之洗錢犯行，應依同法
    第16條第2項規定，減輕其刑。又被告所為僅屬幫助詐欺集
    團成員一般洗錢罪之遂行，應依刑法第30條第2項規定減輕
    其刑，並依同法第70條規定遞減之。
(四)爰以行為人責任為基礎，審酌被告為大學肄業之智識程度，
    經濟勉持之生活狀況，雖未直接參與詐欺取財及洗錢犯行，
    然仍輕率提供本案帳戶資料供他人犯罪使用，造成告訴人戴
    偉恩、廖祐廷之金錢損失，助長詐欺犯罪風氣，且增加國家
    查緝犯罪及被害人尋求救濟之困難，危害財產交易安全與社
    會經濟秩序。惟念被告犯後坦承犯行之態度，與告訴人戴偉
    恩、廖祐廷調解成立，並履行調解內容，已得告訴人諒解，
    此有本院調解成立筆錄2紙、公務電話紀錄在卷可參（院卷4
    5頁、51頁、65頁），兼衡其犯罪動機、手段、目的等一切
    情狀，量處如主文所示之刑，並就併科罰金部分，依刑法第
    42條第3項規定，諭知易服勞役之折算標準。
(五)末查，被告不曾因犯罪受有期徒刑以上刑之宣告，有臺灣高
    等法院被告前案紀錄表在卷可按。因一時失慮，致犯本案幫
    助犯詐欺取財罪，犯後坦承犯行，並與告訴人戴偉恩、廖祐
    廷調解成立且已履行調解內容，顯有悔意。是被告經此偵、
    審程序，應已足促其警惕，信無再犯之虞，本院因認上開宣
    告之刑，以暫不執行為適當，依刑法第74條第1項第1款規定
    ，爰予宣告緩刑2年，以啟自新。
四、沒收部分：被告雖將本案帳戶提供他人遂行詐欺及洗錢犯行
    ，惟卷內尚乏積極證據證明被告就此獲有報酬，自無從認定
    被告有何實際獲取之犯罪所得，故不予諭知沒收或追徵其價
    額。又本案告訴人戴偉恩、廖祐廷遭詐欺而匯入本案帳戶之
    贓款，係由取得帳戶資料之其他詐欺集團成員所提領，非屬
    被告所有，亦非被告事實上取得、支配之財物。是被告就以
    本案帳戶所隱匿之財物，不具所有權及事實上處分權，無從
    依洗錢防制法第18條第1項規定，就詐欺集團成員利用本案
    帳戶所隱匿之財物，對被告宣告沒收，附此敘明。
據上論斷，應依刑事訴訟法第273條之1第1項、第299條第1項前
段，判決如主文。
本案經檢察官簡汝珊提起公訴，檢察官林孟賢到庭執行職務。
中　　華　　民　　國　 111　　年　　11　　月　　9 　　日
　　　　　　　　　刑事第三庭　法　官　楊國煜
以上正本證明與原本無異。
如不服本判決，應於收受本判決20日內向本院提出上訴書狀，並
應敘述具體理由，如未敘述上訴理由者，應於上訴期間屆滿後20
日內補提理由書狀於本院（均須依他造當事人之人數附繕本）「
切勿逕送上級法院」。
中　　華　　民　　國　 111　　年　　11　　月　　9 　　日
　　　　　　　　　　　　　　　書記官　吳瓊英
附錄本判決論罪法條：
刑法第30條：
幫助他人實行犯罪行為者，為幫助犯。雖他人不知幫助之情者，
亦同。
幫助犯之處罰，得按正犯之刑減輕之。
刑法第339條：
意圖為自己或第三人不法之所有，以詐術使人將本人或第三人之
物交付者，處5 年以下有期徒刑、拘役或科或併科50萬元以下罰
金。
以前項方法得財產上不法之利益或使第三人得之者，亦同。
前二項之未遂犯罰之。
洗錢防制法第2條：
本法所稱洗錢，指下列行為：
一、意圖掩飾或隱匿特定犯罪所得來源，或使他人逃避刑事追訴
    ，而移轉或變更特定犯罪所得。
二、掩飾或隱匿特定犯罪所得之本質、來源、去向、所在、所有
    權、處分權或其他權益者。
三、收受、持有或使用他人之特定犯罪所得。
洗錢防制法第14條：
有第二條各款所列洗錢行為者，處七年以下有期徒刑，併科新臺
幣五百萬元以下罰金。
前項之未遂犯罰之。
前二項情形，不得科以超過其特定犯罪所定最重本刑之刑。